【裁判字號】    95,訴緝,28
【裁判日期】    950823
【裁判案由】    違反毒品危害防制條例
【裁判全文】
臺灣屏東地方法院刑事判決              95年度訴緝字第28號
公  訴  人  臺灣屏東地方法院檢察署檢察官
被      告  乙○○
上列被告因違反毒品危害防制條例案件，經檢察官提起公訴（94
年度毒偵字第2765號）及聲請併案審理（95年度毒偵字第1198號
），本院裁定改依簡式審判程序審理，判決如下：
    主  文
乙○○施用第一級毒品，累犯，處有期徒刑壹年肆月。扣案之第
一級毒品海洛因壹小包 (淨重零點零貳公克，空包裝重零點壹柒
公克），沒收銷燬；注射針筒壹支、夾鏈袋壹個，均沒收。
    事  實
一、乙○○於民國87年間曾因施用毒品案件，經本院以88年度毒
    聲字第170 號裁定移送觀察、勒戒後，認無繼續施用毒品之
    傾向，於88年3 月12日執行完畢出所，並經臺灣屏東地方法
    院檢察署檢察官於88年3 月16日以87年度偵字第7570號為不
    起訴處分確定。90年間復因施用毒品案件，經本院以90年度
    毒聲字第1682號裁定移送觀察、勒戒後，認有繼續施用毒品
    之傾向，再以91年度毒聲字第327 號裁定令入戒治處所施以
    強制戒治，嗣戒治成績經評定為合格，由本院以91年度毒聲
    字第985 號裁定停止戒治，所餘戒治期間付保護管束（移送
    監所執行有期徒刑），於92年3 月20日戒治期滿；刑責部分
    ，則由本院以91年度訴字第239 號判處應執行有期徒刑1 年
    4 月確定，與另案所犯竊盜罪經本院以91年度易字第451 號
    判處有期徒刑1 年確定部分，合併定應執行有期徒刑2 年4
    月，於93年11月20日縮刑期滿執行完畢。
二、詎乙○○仍未能戒除毒癮，於強制戒治執行完畢後5 年內，
    復基於施用第一級毒品海洛因之犯意，自94年10月中旬某日
    起至95年7 月14日12時許止，在屏東縣恆春鎮○○路170 號
    住處，以將海洛因加入香菸點火吸食或以針筒注射血管之方
    式，連續施用第一級毒品海洛因多次，平均約2 至3 日施用
    1 次，嗣為警分別於(一)、94年11月6 日13時45分在上址查獲
    ，扣得海洛因1 小包 (淨重0.02公克，空包裝重0.17公克)
    ，(二)、95年7 月15日8 時30分，在同上住處查獲，扣得乙○
    ○所有注射針筒1 支、夾鏈袋1 個，並分別予以採尿送驗，
    而查悉上情。
三、案經屏東縣警察局恆春分局報請臺灣屏東地方法院檢察署檢
    察官偵查起訴及聲請併案審理。
    理  由
一、上揭犯罪事實，業據被告乙○○坦承不諱，被告為警查獲後
    所採集之尿液經送檢驗結果，確呈嗎啡陽性反應，有臺灣檢
    驗科技股份有限公司濫用藥物尿液檢驗報告2 紙在卷可憑，
    查扣之毒品經送法務部調查局鑑定結果，確為第一級第6 項
    海洛因毒品，淨重0.02公克、空包裝重0.17公克，並有該局
    95年1 月17日調科壹字第240004002 號鑑定通知書在卷可考
    。此外，復有扣案之注射針筒1 支及夾鏈袋1 個可資佐證，
    足認被告之自白與事實相符。被告於87年間曾因施用毒品案
    件，經本院以88年度毒聲字第170 號裁定移送觀察、勒戒後
    ，認無繼續施用毒品之傾向，於88年3 月12日執行完畢出所
    ，並經臺灣屏東地方法院檢察署檢察官於88年3 月16日以87
    年度偵字第7570號為不起訴處分確定。90年間復因施用毒品
    案件，經本院以90年度毒聲字第1682號裁定移送觀察、勒戒
    後，認有繼續施用毒品之傾向，再以91年度毒聲字第327 號
    裁定令入戒治處所施以強制戒治，嗣戒治成績經評定為合格
    ，由本院以91年度毒聲字第985 號裁定停止戒治，所餘戒治
    期間付保護管束（移送監所執行有期徒刑），於92年3 月20
    日戒治期滿等情，有臺灣高等法院被告前案紀錄表在卷可稽
    ，足認被告於強制戒治執行完畢後5 年內，施用第一級毒品
    之事證明確，犯行洵堪認定。
二、論罪科刑
(一)、查海洛因為毒品危害防制條例第2 條第2 項第1 款所規定之
    第一級毒品，不得非法持有、施用；核被告所為，係犯同條
    例第10條第1 項之施用第一級毒品罪，其施用毒品期間持有
    第一級毒品之低度行為，均為施用之高度行為所吸收，不另
    論罪。
(二)、按刑事法若干犯罪行為態樣，本質上原具有反覆、延續實行
    之特徵，立法時予以特別歸類，定為犯罪構成要件之行為要
    素，則行為人基於概括之犯意，在密切接近之一定時、地持
    續實行之複次行為，倘依社會通念，客觀上認為符合一個反
    覆、延續性之行為觀念者，於刑法評價上，即應僅成立一罪
    ，學理上所稱「集合犯」之職業性、營業性或收集性等具有
    重複特質之犯罪均屬之（最高法院95年度台上字第1079號判
    決參考）。查施用毒品本具有成癮之特性，雖施用1 次即可
    成罪，然行為人於每次毒癮發作時，必然均需施用毒品以解
    癮，除行為人施用1 次即被查獲者外，反覆多次實施，實乃
    施用毒品犯罪之常態，其犯罪目的亦僅在舒解行為人個人單
    一之毒癮；且行為人常因施用毒品次數過多，而無法明確記
    憶施用時間、地點及施用次數，若強行將各個施用毒品犯行
    分別論處，非但事實認定顯有因難，亦有違施用毒品犯罪之
    特性。參酌前開學理上「集合犯」之犯罪性質，本院認被告
    連續多次施用海洛因之犯行，應僅成立單一施用第一級毒品
    罪。檢察官雖僅就被告自94年10月中旬某日起至同年11月5
    日18時許止施用海洛因之犯行提起公訴，惟因被告其餘施用
    第一級毒品海洛因犯行與起訴部分有集合犯之實質上一罪關
    係，為起訴效力所及，本院自應一併審究。
(三)、94年2 月2 日修正公布，95年7 月1 日生效施行之新刑法，
    雖已刪除第56條連續犯之規定，並修正累犯、沒收及量刑酌
    科標準等相關規定，惟被告多次施用海洛因犯行，僅成立單
    一施用第一級毒品罪，已如前述，且其行為自新刑法施行前
    （94年10月間某日）延續至新刑法施行後（95年7 月14日）
    ，犯罪終了之日已在新法施行期間，自不生新舊法比較之問
    題，應逕依新刑法相關規定論處。被告於91年間曾因施用毒
    品及竊盜案件，經本院判處應執行有期徒刑2 年4 月確定，
    於93年11月20日縮刑期滿執行完畢，有臺灣高等法院被告前
    案紀錄表附卷可考，5 年內又故意犯本件有期徒刑以上之罪
    ，應依刑法第47條第1 項累犯之規定加重其刑。
(四)、茲審酌被告前已因施用毒品案件，經觀察勒戒、強制戒治及
    判處罪刑，仍無法戒除毒癮，其犯罪之動機、目的、施用毒
    品時間、次數，及事後坦認犯行，態度尚稱良好等一切情狀
    ，量處如主文所示之刑。扣案之第一級毒品海洛因1 小包(
    淨重0.02公克，空包裝重0.17公克)， 因毒品與包裝袋已無
    法析離，應整體視為毒品，依毒品危害防制例第18條第1 項
    前段規定沒收銷燬；扣案之注射針筒1 支、夾鏈袋1 個，則
    為被告所有供施用毒品犯罪所用之物，已據其供明在卷，應
    依刑法第38條第1 項第2 款規定宣告沒收。
三、據上論斷，應依刑事訴訟法第273 條之1 第1 項、第299 條
    第1 項前段，毒品危害防制條例第10條第1 項、第18條第1
    項前段，刑法第11條、第47條第1 項、第38條第1 項第2 款
    判決如主文。
本案經檢察官甲○○到庭執行職務
中    華    民    國    95    年    8     月    23    日
                  刑事第三庭  法  官  楊清安
以上正本證明與原本無異。
如不服本判決應於收受本判決送達後10日內向本院提出上訴書狀
，其未敘述上訴理由者，並得於提起上訴後10日內向本院補提理
由書狀（均須按他造當事人之人數附繕本）切勿逕送上級法院。
                              書記官  曾文玲
中    華    民    國    95    年    8     月    23    日
附錄論罪法條：
毒品危害防制條例第10條
施用第一級毒品者，處 6 月以上 5 年以下有期徒刑。
施用第二級毒品者，處 3 年以下有期徒刑。


司法院資訊處製作；財團法人民間司法改革基金會備份。
